# 请教陈版，关于关联方的披露

提问人：hrtsex 时间：2013-03-02 11:48:53
最近在做一重组项目，对关联方披露这块把握不准，特学习了一下关联方披露相关的知识点，结合之前做过的案例，对相关问题请教一下陈版： 一、《企业会计准则》关联方的披露要求 1 、企业无论是否发生关联方交易，均应当在附注中披露与该企业之间存在控制关系的母公司和子公司有关的信息。在披露母公司名称时，母公司不是该企业最终控制方的，还应当披露企业集团内对该企业享有最终控制权的企业(或主体)的名称。 2 、企业与关联方发生关联方交易的，应当在附注中披露该关联方关系的性质、交易类型及交易要素。 3 、是否可以这样理解： （ 1 ）需在审计报告（关联方及关联交易—其他关联方）中单独披露最终控制方？ （ 2 ）除母公司和子公司外，如果与其他关联方未发生关联交易，可不披露该关联方？
二、实务中存在的疑问 1 、如IPO企业对高管实施了股权激励，这些高管应认定为关联方（至少是关键管理人员），那么在关联方披露时，交易内容如何把握披露的尺度？支付的工资和备用金借款是否均需披露？ 2 、上市公司支付独立董事的薪酬是否也要披露？
3 、在年度内发生多次股权转让和实际控制人变更的情况下关联方的披露： 背景：年度内发生过一次股权转让和一次让渡股票，目前公司的第一、三、四大股东均为个人（重组方一致行动人），且实际控制人（个人，重组方）未持股，让渡股票前的第一大股东（法人单位）现在为第二大股东。 （ 1 ）母公司界定：是第一大股东（个人），还是重组方一致行动人或者还是重组方及其一致行动人？
（ 2 ）其他关联方的界定：我理解本年度让渡股权前的实际控制人及其关联方、重组方及其一致行动人应认定为其他关联方；上年度的实际控制人及其关联方是否也算本期的其他关联方呢？ （ 3 ）重组方及其一致行动人是单独披露还是合并披露好呢？

回答人：chenyiwei
回复 hrtsex 的帖子
一、赞同你的理解。
二、 1 、应披露公司与高管之间的资金往来余额（包括备用金借款）。对于高管薪酬，一般仅披露报告期内的高管薪酬总额，以及各金额区间内的高管人数。 2 、是，但一般不单独披露，可并入高管薪酬总金额和总人数中披露。 3 、在年度内发生多次股权转让和实际控制人变更的情况下，关联方关系及其交易应当分段认定和披露。上年度的实际控制人在重组后如果已经丧失对本公司的控制权，仅保留重大影响的，则该前实际控制人及其所控制的企业在重组后可以作为“其他关联方”；如果已经丧失重大影响，则在控制权转移之后不再认定为本公司的关联方。 在目前的重组案例中，多数情况下重组方仅就其单独持股应该已经足以控制重组后的上市公司，所以一般将母公司披露为重组方，不包括一致行动人。关联交易也应当分别重组方和各一致行动人分别披露。

提问人：薇王 1988 时间：2013-03-03 01:06:01
坚持看完了，还是有点晕，什么叫重组方一致行动人？？怎么注会里面没有提到过这个词语？

回答人：chenyiwei
关于一致行动人的定义，请查阅《上市公司收购管理办法》。

提问人：ying0518 时间：2013-03-03 20:28:12
回复 chenyiwei 的帖子
请教陈版，高管薪酬这样披露是依据什么规定？

回答人：chenyiwei
高级管理人员薪酬也是关联交易的一种类型，但由于此问题的敏感性，不宜披露过多过细的损失。这里借鉴了一些习惯上的披露方法。

提问人：hrtsex 时间：2013-03-11 23:45:47
回复 chenyiwei 的帖子
陈版，当期其他关联方往来余额为以前年度结余的余额，没有发生额，是否要作为其他关联方披露呢？

回答人：chenyiwei
需要。因为仍有关联往来余额。

提问人：qjr1124 时间：2013-03-28 17:33:34
回复 chenyiwei 的帖子
”应披露公司与高管之间的资金往来余额（包括备用金借款）“这里是不是已属于列报中反映（类似子公司），还需要单独在披露吗？
另外，想确认IFRS关于第一点的原则是相同的吧？

回答人：chenyiwei
在A股报告中，习惯上要在关联方交易部分中披露。在往来款项（如其他应收款）的明细注释中，涉及关联往来余额的披露可以交叉索引到关联交易部分中的相应内容，不必重复披露。

提问人：hrtsex 时间：2013-10-28 18:14:57
请教陈版，关于股东为夫妻二人的情况下控股股东和实际控制人的披露，如夫妻一方为90%，另一方为10%，在这种情况下，是否可以理解控股股东为占比90%的一方，实际控制人为夫妻双方呢？

回答人：chenyiwei
你说的这种情况下，控股股东和实际控制人的披露应当一致。如果夫妻双方无一致行动协议，认定夫持股 90 ％为控股股东的，则实际控制人也只能为夫一人，妻为非控股股东。如有一致行动协议，则双方共享控制权。

提问人：hrtsex 时间：2014-02-12 22:09:55
请教陈版： 1 、披露关联交易情况，除披露交易金额外，是否必须披露销售或采购金额占同类交易金额的比例呢？ 2 、如在披露的情况下，关联方销售占比还比较好披露，报告附注营业收入总额及其分类都有数据的，但关联方采购占比就比较难以把握了，报告附注也无需披露采购总额，不知在实务中如何把握关联方采购占同类交易金额比例的披露呢？

回答人：chenyiwei
1 、《企业会计准则第 36 号——关联方披露》不要求披露关联交易占比。 2 、《公开发行证券的公司信息披露编报规则第 15 号--财务报告的一般规定》（ 2010 年修订）第三十八条要求“分别购销商品、提供和接受劳务、关联托管、关联承包、关联租赁、关联担保、关联方资金拆借、关联方资产转让、债务重组等各项关联交易，披露关联交易定价方式及决策程序、关联交易金额占同类交易金额的比例等情况。披露应收、应付关联方款项情况。” 因此对证监会监管范围内企业的附注披露，应按照证监会的要求披露占比。目前也已有了统一的模板格式。

提问人：hrtsex 时间：2014-04-15 09:57:05
陈版，关于披露细节，再次请教： 1 、关联交易采购的金额是按照预付金额还是到票金额、到货金额披露呢？ 2 、对于关联资金往来的话，个人理解如果是其他应收款，则按照借方发生额披露发生金额，如果是其他应付款，则按照贷方发生额披露发生金额，但若期初是其他应收款，期末变成其他应付款，那发生额如何披露呢？当期借方发生额与贷方发生额之差？

回答人：chenyiwei
1 、按照实际确认“材料采购”或“原材料”借方的发生额。 2 、如果业务内容不同的，不能合并披露，应分别披露应收减少和应付增加；
业务内容相同的，可以按净额披露。